---
title: "Dados do STPP - Fortaleza"
author: "Mario"
date: "Tuesday, June 23, 2015"
output:
  html_document:
    keep_md: yes
  pdf_document: default
  word_document: default
---

###Carregando os pacotes necess·rios
```{r,message=FALSE, warning=FALSE}
library(data.table)
library(dplyr)
library(tidyr)
library(knitr)
```

###Leitura dos dados
```{r}
dados <- fread('TP.csv',sep=';')
head(dados)
```

###Quest√£o 1 - Agregar os dados por dia para o ano todo e apresentar uma tabela com os dados apenas do mÍs de maio. As colunas da tabela devem ser as mesmas do arquivo de entrada menos, È claro, a da hora. No final da tabela deve aparecer uma linha com os totais do mÍs.

```{r}
tdia <- group_by(dados,mes,dia,dsem) %>%
        summarise_each(funs(sum)) %>% 
        select(-hora) 
maio <- filter(tdia,mes==5) 
total = as.list(colSums(maio))
total[1:3] <- c('Total','','')
tabela <- rbindlist(list(maio,total))
kable(tabela, format = "markdown")
```

###Quest√£o 2 - Com os mesmos dados obtidos na quest√£o anterior, gerar um arquivo tipo csv (usando o ";" como separador), com os dados de todos os dias do ano, incluindo um cabe√ßalho com os nomes das colunas.

```{r}
write.table(tdia,'dias_00.csv',sep=';',row.names=FALSE)
```

###Quest√£o 3 - Agregar os dados por m√™s para o ano todo e apresentar uma tabela completa, incluindo uma √∫ltima linha com o total do ano. As colunas da tabela devem ser as mesmas do arquivo de entrada menos as colunas dia, dsem e hora.

```{r}
tmes <- group_by(tdia,mes) %>%
        summarise_each(funs(sum)) %>%
        select(-c(dia,dsem))   
total = as.list(colSums(tmes))
total[1] <- 'Total'
tabela <- rbindlist(list(tmes,total))
kable(tabela, format = "markdown")
```

###Quest√£o 4 - Identificar e apresentar, no formato "diadomes/nomedomes (diadasemana)", quais foram os dias com a maior e a menor demanda de passageiros e os respectivos valores.

```{r}
dd = c('domingo','segunda-feira','ter√ßa-feira','quarta-feira','quinta-feira','sexta-feira','s√°bado','domingo')
mm = c('janeiro','fevereiro','mar√ßo','abril','maio','junho','julho','agosto',
       'setembro','outubro','novembro','dezembro')
vmax = max(tdia$ptot)
dmax = tdia$dia[tdia$ptot==max(tdia$ptot)]
mmax = tdia$mes[tdia$ptot==max(tdia$ptot)]
dsmax = tdia$dsem[tdia$ptot==max(tdia$ptot)]
vmin = min(tdia$ptot)
dmin = tdia$dia[tdia$ptot==min(tdia$ptot)]
mmin = tdia$mes[tdia$ptot==min(tdia$ptot)]
dsmin = tdia$dsem[tdia$ptot==min(tdia$ptot)]
```

Dia com maior demanda total: `r dmax`/`r mm[mmax]` (`r dd[dsmax]`) com `r vmax` passageiros.  
Dia com menor demanda total: `r dmin`/`r mm[mmin]` (`r dd[dsmin]`) com `r vmin` passageiros.

###Quest√£o 5 - Identificar e apresentar, no formato "nomedomes", quais foram os meses com a maior e a menor demanda de passageiros e os respectivos valores.

```{r}
vmax = max(tmes$ptot)
mmax = tmes$mes[tmes$ptot==max(tmes$ptot)]
vmin = min(tmes$ptot)
mmin = tmes$mes[tmes$ptot==min(tmes$ptot)]
```

Mes com maior demanda total: `r mm[mmax]` com `r vmax` passageiros.  
Mes com menor demanda total: `r mm[mmin]` com `r vmin` passageiros.

###Quest√£o 6 - Calcular e apresentar o percentual mensal de valida√ß√µes (viagens) integradas. Na sa√≠da de dados, usar o nome do m√™s e n√£o o n√∫mero.

```{r}
valid <- mutate(tmes,pint=ptot-pnin,pint=100*pint/ptot,mes=mm[mes]) %>%
        select(mes,pint)
kable(valid, format = "markdown")
```

###Quest√£o 7 - Calcular e apresentar o valor m√©dio da demanda para cada dia da semana, considerando todos os dias do ano. Na sa√≠da de dados, os dias da semana devem aparecer com os seus nomes, isto √©, domingo, segunda, ter√ßa, ...

```{r}
medDS <- group_by(tdia,dsem) %>%
        summarise(media = mean(ptot)) %>% 
        arrange(dsem) %>%
        mutate(dsem=dd[dsem])
kable(medDS, format = "markdown")
```

###Quest√£o 8 - Calcular e apresentar os valores mensais de passageiros totais e equivalentes. Neste caso, as passagens inteiras t√™m peso 1, as meia-passagens t√™m peso 0,5 e as gratuidades 0 (zero). Apresentar linha com os valores anuais.

```{r}
tempMes <- mutate(tmes,peq = inte+0.5*meia) %>%
        select(mes,ptot,peq)
total = as.list(colSums(tempMes))
tempMes <- mutate(tempMes,mes=mm[mes])
total[1] <- 'Total'
tabela <- rbindlist(list(tempMes,total))
kable(tabela, format = "markdown")
```

###Quest√£o 9 - Calcular e apresentar os valores totais mensais de passageiros do sistema de √¥nibus e o de vans, com os respectivos valores percentuais. Apresentar linha com os valores anuais.

```{r}
tempMes <- mutate(tmes,pvan = ptot - pbus,percbus=100*pbus/ptot,percvan=100*pvan/ptot) %>%
        select(mes,pbus,percbus,pvan,percvan)
total = as.list(colSums(tempMes))
tempMes <- mutate(tempMes,mes=mm[mes])
total[1] <- 'Total'
total$percbus <- 100*total$pbus/(total$pbus+total$pvan)
total$percvan <- 100*total$pvan/(total$pbus+total$pvan)
tabela <- rbindlist(list(tempMes,total))
kable(tabela, format = "markdown")
```



